【裁判字號】    99,易,510
【裁判日期】    991019
【裁判案由】    竊盜等
【裁判全文】
臺灣臺南地方法院刑事判決               99年度易字第510號
公  訴  人  臺灣臺南地方法院檢察署檢察官
被      告  乙○○
上列被告因竊盜案件，經檢察官提起公訴（99年度偵字第3342號
），本院判決如下：
    主  文
乙○○無罪。
    理  由
一、公訴意旨略以：被告乙○○意圖為自己不法之所有，於民國
    98年12月7日中午某時許，先持竹竿破壞臺南市○區○○路
    二段403巷12號大樓對外之監視錄影設備之鏡頭後（鏡頭毀
    損部分未具告訴），(一)基於意圖為自己不法之所有，以不詳
    工具破壞上開大樓3樓丙○○住處之大門鎖後，致令該門鎖
    不堪使用，侵入住宅，著手翻箱倒櫃竊取財物，然未發現值
    錢之物而未遂，足生損害於丙○○；(二)復基於意圖為自己不
    法之所有，以不詳工具破壞上開大樓3樓之1甲○○住處之大
    門鎖後，進入同號3樓之1（毀損與侵入住宅部分未據告訴）
    ，竊取甲○○所有電腦液晶螢幕1台、JVC數位攝影機1台、
    富士牌照相機1台後，得手後離去，因認被告涉犯刑法第320
    條第1項之竊盜罪嫌。
二、按犯罪事實應依證據認定之，無證據不得認定其犯罪事實；
    又不能證明被告犯罪者，應諭知無罪之判決，刑事訴訟法第
    154條第2項、第301條第1項分別定有明文。次按刑事訴訟上
    用以證明事實之證據，須於通常一般人均不至於有所懷疑，
    堪予確信其已臻真實者，始得據以為有罪之認定，倘其證明
    尚未達到此一程度，而有合理性之懷疑存在，致使無從為有
    罪之確信時，即應為無罪之判決，此有最高法院76年臺上字
    第4986號判例意旨可資參照。又認定不利於被告之事實，須
    依積極證據，苟積極證據不足為不利於被告事實之認定時，
    即應為有利於被告之認定，更不必有何有利之證據，最高法
    院30年度上字第816號判例可資參照。
三、本件公訴意旨認被告乙○○涉有上開犯行，無非以：（一）
    被告乙○○於偵訊時之供述；（二）證人即被害人丙○○於
    警詢、偵訊時之證述；（三）證人即被害人甲○○於警詢、
    偵訊時之證述；（四）門鎖估價單1張；（五）甲○○所繪
    攝影機相關位置圖1張；（六）JVC商品保固書1張相機保證
    書1張住宅遭翻箱倒櫃照片4張門鎖估價單1張；（七）案發
    時攝影鏡頭遭破壞前所攝得之畫面1張等，資為論罪依據。
四、證據能力之說明：
  （一）證人即被害人丙○○甲○○於警詢中之陳訴，係被告以
        外之人於審判外之陳述，且被告不同意作為證據，依刑
        事訴訟法第159條第1項、第159條之5第1項之規定，原
        則上不得作為本案裁判基礎之證據資料。又檢察官並未
        證明「該等證人先前於警詢中之指訴具有較可信之特別
        情況，且為證明犯罪事實存否所必要」此一外部情況要
        件，則渠等於警詢之陳述，並不符合刑事訴訟法第159
        條之2例外得作為證據之要件規定，而無法回復其證據
        能力，此合先敘明。
  （二）本件卷附其餘供述及非供述證據，被告於本案準備程序
        中，表示同意作為證據（見本院卷第24頁背面），或未
        於言詞辯論終結前聲明異議，本院審酌各該證據作成之
        情況，認為適當，復經本院於審判期日就上開證據依法
        進行調查、辯論，依刑事訴訟法第159條之5規定，自有
        證據能力。
五、得心證之理由：
  （一）訊據被告乙○○固不否認曾經拿竹竿和布經過該大樓之
        對外監視錄影設備之鏡頭，惟矢口否認有何侵入該大樓
        內丙○○、甲○○住宅行竊之犯行，於本院準備程序時
        先辯稱：伊經過該監視錄影設備之鏡頭時，該鏡頭就已
        經掉在地上壞掉了，伊基於好奇有過去看，但怕有電，
        所以後來沒有去碰觸；後改稱：該監視錄影設備之鏡頭
        本來就是壞的，伊想要拿去賣掉；再於本院審理時改稱
        ：伊以為那台攝影機是壞掉下垂在那邊，伊本想用竹竿
        勾下來拿去賣，是伊朋友阻止，所以伊沒有去動它等語
        。
  （二）經查，臺南市○區○○路二段403巷12號大樓對外之監
        視錄影設備之鏡頭，於98年12 月7日中午某時許遭人持
        竹竿破壞；而該大樓3樓丙○○住處大門門鎖旋遭人破
        壞後入侵，然並未有任何財物失竊；且該大樓3樓之1甲○○住處亦遭人破壞後進入竊得甲○○所有電腦液晶螢
        幕1台、JVC數位攝影機1台、富士牌照相機1台等事實，
        業據證人即被害人丙○○、甲○○於檢察官偵訊時證述
        明確，並有該大樓攝影機相關位置圖2張、門鎖估價單2
        張、JVC商品保固書1張、相機保證書1張、住宅遭現場
        相片【翻箱倒櫃照片】4張在卷可稽，且為被告所不爭
        執，可以信實。
  （三）次查，被告乙○○始終否認行竊；而證人丙○○、甲○○均僅證述見聞家中遭人入侵後翻箱倒櫃或竊得財物之
        情況，渠等並未親見看見行竊之人；又攝影鏡頭雖攝得
        被告持木棍之畫面，或可依此可高度懷疑被告為持木棍
        破壞攝影機頭之人，然然非可僅依該畫面即獲悉被告有
        持木棍破壞攝影機鏡頭之動作，且此攝影鏡頭係在上開
        大樓外面，亦未拍攝到被告有何進入該大樓，進而侵入
        被害人丙○○、甲○○家中行竊之動作，故上揭攝影機
        畫面仍無從據為不利被告認定之依據；至門鎖估價單、
        JVC商品保固書、住宅遭翻箱倒櫃照片4張等物證，均僅
        能證明被害人甲○○家中遭竊而受損之情形，均無從憑
        此推認行為人為何人。是檢察官所提出欲證明被告犯罪
        之前開證據，均係表彰前開被告所不爭執之事項，就
        本件爭點，即上開大樓之對外之監視錄影設備之鏡頭究
        竟是否被告所破壞，及侵入被害人丙○○、甲○○家中
        行竊之人是否為被告而言，均無釐清事實之作用。
  （四）又查，被告就其何以持竹竿和布經過上開大樓監視錄影
        設備之鏡頭前之說法，於本院雖有3次不同之說法，已
        如前述，且於偵訊時另稱：伊想不起來為何要拿竹竿及
        布等語，然按被告否認犯罪事實所持之辯解，縱使不能
        成立，仍非有積極證據足以證明其犯罪行為，不能遽為
        有罪之推定，最高法院70年度台上字第450號判決亦採
        此一見解，是本件被告前開辯解雖有不一致而令人心生
        疑竇，亦不能據以推論被告犯罪。
  （五）再查，本件臺南市警察局第一分局於案發後亦曾至案發
        地點即上開大樓丙○○、甲○○住處採證，惟並未採得
        任何跡證，此亦有該分局99年5月19日南市警一刑字第0
        9941306270號函文在卷可考（本院卷第16頁正面）。
九、綜上所述，本案依調查所得證據尚不足以證明被告確有公訴
    人所指之竊盜犯行，此外，復查無其他積極證據足資證明。
    是被告所涉上開公訴人所指之犯行，既未能發現其他積極證
    據，其犯罪即屬不能證明，自應為無罪之諭知，以昭審慎。
據上論斷，應依刑事訴訟法第301條第1項，判決如主文。
本案經檢察官陳尹捷到庭執行職務。
中    華    民    國    99    年    10    月    19    日
                  刑事第九庭  法  官  莊玉熙
以上正本證明與原本無異。
如不服本判決應於收受本判決後10日內向本院提出上訴書狀，並
應敘述具體理由。其未敘述上訴理由者，應於上訴期間屆滿後20
日內向本院補提理由書狀（均須按他造當事人之人數附繕本）「
切勿逕送上級法院」。
                              書記官  余富誠
中    華    民    國    99    年    10    月    19    日

司法院資訊處製作；財團法人民間司法改革基金會備份。
